【裁判字號】    99,台上,1926
【裁判日期】    990401
【裁判案由】    偽造有價證券
【裁判全文】
最高法院刑事判決            九十九年度台上字第一九二六號
上  訴  人  甲○○
上列上訴人因偽造有價證券案件，不服台灣高等法院高雄分院中
華民國九十七年三月十一日第二審判決（九十六年度上訴字第一
九七二號，起訴案號：台灣高雄地方法院檢察署九十六年度偵字
第一三五六六號），提起上訴，本院判決如下：
    主  文
上訴駁回。
    理  由
按刑事訴訟法第三百七十七條規定，上訴於第三審法院，非以判
決違背法令為理由，不得為之。是提起第三審上訴，應以原判決
違背法令為理由，係屬法定要件。如果上訴理由書狀並未依據卷
內訴訟資料，具體指摘原判決不適用何種法則或如何適用不當，
或所指摘原判決違法情事，顯與法律規定得為第三審上訴理由之
違法情形，不相適合時，均應認其上訴為違背法律上之程式，予
以駁回。本件上訴人甲○○上訴意旨略以：(一)、證人乙○○、丙
○○均未於第一審及原審到庭接受上訴人及辯護人之詰問，原判
決仍採乙○○、丙○○於檢察官偵查中之陳述，資為論處上訴人
罪刑之依據，非唯所踐行之訴訟程序違法，亦與證據法則相違背
。(二)、原判決對乙○○、丙○○於偵查中之陳述，是否已踐行人
證之調查程序，予上訴人及辯護人詰問之機會，或有無刑事訴訟
法第一百五十九條之三、第一百五十九條之五所規定之情形，並
未說明，遽謂乙○○、丙○○於偵查中之陳述，有證據能力，尚
嫌理由不備。(三)、原判決既認定乙○○、丙○○於偵查中之陳述
，係屬未經調查之證據，則縱認該陳述有證據能力，然其既未在
審判期日經合法調查，亦不得作為評價對象，原判決對此恝置不
論，於法並有未合。(四)、上訴人於原審已供稱乙○○、丙○○均
同意其簽發本件票號CH742249號、金額為新台幣十四萬元、發票
日及到期日均為民國九十四年十月四日，發票人為乙○○、丙○
○之本票（下稱本件本票），作為其代辦現金卡、信用卡及銀行
貸款之佣金擔保。乙○○、丙○○於偵查中亦皆坦陳委託上訴人
代辦現金卡或信用卡。則乙○○、丙○○委請上訴人代辦現金卡
、信用卡等事宜是否約定有佣金？其等是否因上訴人之代辦行為
而取得現金卡、信用卡或銀行貸款？曾否支付上訴人代辦費用？
此攸關上訴人有無偽造本件本票主觀犯意之認定，原審未予究明
，自嫌調查未盡云云（上訴人其餘上訴意旨係對不得上訴第三審
之詐欺取財部分為指摘）。
惟查：原判決綜合全案證據資料，本於事實審法院職權推理之作
用，認定上訴人確有其事實欄所載之犯行，因而維持第一審依修
正前刑法牽連犯規定，從一重論處上訴人意圖供行使之用，而偽
造有價證券罪刑（依刑法第五十九條酌減其刑後，量處有期徒刑
一年八月）之判決，駁回上訴人在第二審之上訴，已詳細說明其
採證認事之理由。所為論斷，亦俱有卷證資料可資覆按。對於刑
事訴訟法並無明文規定偵查中訊問證人，必須傳喚被告，使之得
以在場，事實上亦難期被告有於偵查中行使詰問權之機會，乙○
○、丙○○復均經傳拘無著，致未能接受上訴人或辯護人之詰問
，但乙○○、丙○○於偵查中之證述，既經檢察官依法命其具結
，上訴人又未主張或證明該二證人於偵查中之陳述顯有不可信之
情事，該二證人於偵查中之陳述，如何依刑事訴訟法第一百五十
九條之一第二項規定有證據能力而得採為認定犯罪事實之依據；
乙○○、丙○○於偵查中均已否認有因委託上訴人辦理現金卡或
信用卡，而同意或授權上訴人以其等名義簽發本件本票，上訴人
諉稱本件本票係其代乙○○、丙○○辦理現金卡、信用卡及銀行
貸款之佣金擔保，於其簽發該本票前業經徵得乙○○、丙○○之
同意云云，如何之不足採信。亦皆已詳加說明。上訴意旨就原判
決前揭之論斷，究有何違背經驗法則或論理法則等違法情形，並
未依據卷內資料為具體之指摘，上訴意旨(二)、(四)仍執前揭陳詞，
據以指摘原判決有理由不備及調查未盡之違背法令，係對於原判
決已說明事項及屬原審採證認事職權之適法行使，持憑己見而為
不同之評價，且重為事實之爭執，均與法律規定得為第三審上訴
理由之違法情形，不相適合。且查：(一)、刑事訴訟法第一百五十
九條之一第二項規定：「被告以外之人於偵查中向檢察官所為之
陳述，除顯有不可信之情況者外，得為證據。」已揭示被告以外
之人於偵查中向檢察官所為之陳述，原則上為有證據能力，僅於
顯有不可信之情況，始例外否定其得為證據。依卷內資料，上訴
人或辯護人在原審並未主張或釋明乙○○、丙○○在偵查中之陳
述有何「顯有不可信之情況」，而如前述，乙○○、丙○○經原
審傳拘無著，已屬無從調查，原判決已詳加說明，乃原審認其等
在偵查中之陳述均有證據能力，並採為判決之部分基礎，按之刑
事訴訟法第一百五十九條之一第二項之規定，即無不合，尚無上
訴意旨(一)所指之違法。(二)、原判決係引用本院九十六年度台上字
第七二五九號判決所持見解，說明「得為證據之被告以外之人於
偵查中向檢察官所為之陳述，因其陳述未經被告詰問，應認屬於
未經合法調查之證據，非為無證據能力，而禁止證據之使用」，
非謂本件乙○○、丙○○於檢察官偵查中之陳述，係屬未經調查
之證據。且原審於審判期日已將乙○○、丙○○於偵查中之陳述
筆錄，向檢察官、上訴人及辯護人提示並告以要旨，依法而為調
查，予當事人及辯護人辯論之機會，有該審判筆錄可證（見原審
卷第七十七頁、第七十八頁）。上訴意旨(三)所指，與卷內資料不
相符合，顯非依據卷證資料執為指摘，亦非適法之第三審上訴理
由。綜上所述，上訴意旨所指，與法律規定得為第三審上訴理由
之違法情形不相適合，其就偽造有價證券部分之上訴違背法律上
之程式，應予駁回。原判決認其牽連犯詐欺取財罪部分，核屬刑
事訴訟法第三百七十六條第四款所列不得上訴於第三審法院之罪
名，牽連之偽造有價證券重罪部分，上訴人之上訴既不合法，無
從為實體上審理，詐欺取財輕罪部分，自亦無從適用審判不可分
原則，併同為實體上審判，亦應從程序上予以駁回。
據上論結，應依刑事訴訟法第三百九十五條前段，判決如主文。
中    華    民    國  九十九  年    四    月    一    日
                      最高法院刑事第六庭
                          審判長法官  謝  俊  雄
                                法官  陳  世  雄
                                法官  魏  新  和
                                法官  吳  信  銘
                                法官  徐  文  亮
本件正本證明與原本無異
                                      書  記  官
中    華    民    國  九十九  年    四    月    七    日
                                                      V

司法院資訊處製作；財團法人民間司法改革基金會備份。
